臺灣板橋地方法院刑事判決　　　　　　　　　　　　九十一年度訴字第一五六五號
　　公　訴　人　臺灣板橋地方法院檢察署檢察官
　　被　　　告　乙○○　男　民.
右列被告因瀆職案件，經檢察官提起公訴（九十一年度偵字第一三五四二號）及移送
併案審理（九十一年度偵字第一六五Ｏ四號），爰判決如左：
    主  文
乙○○依據法令從事公務之人員，侵占職務上持有之非公用私有財物，處有期徒刑伍
年，並褫奪公權伍年。扣案手提袋壹個（內有呼叫器、鑰匙、遙控器、電話卡、加油
卡）應發還被害人己○○。
    事  實
乙○○係台北市政府警察局士林分局警備隊之員警，為貪污治罪條例第二條前段所指
之依據法令從事公務之人員。於民國（下同）九十一年二月二十一日凌晨二時四十分
許，於台北市○○街、延平北路口，逕行逮捕犯罪嫌疑人己○○（另案審理中）後，
乙○○即持有自己○○身上搜索得之新台幣（下同）六萬六千元、摩托羅拉ｖ三六八
八行號行動電話二支（其中一支行動電話序號為000000000000000號
，另一支序號不詳）及手提袋一個（內有呼叫器、鑰匙、遙控器、電話卡、加油卡，
起訴書漏未載明），乙○○於返回士林分局警備隊後，竟萌生不法所有之意圖，利用
職務上持有前開己○○所有之財物之便，未扣押上開物品，亦未返還己○○，而侵占
之。嗣經己○○於九十一年三月十八日另案偵訊時，當庭向檢察官提出告訴，而循線
查獲，經檢察官自動檢舉偵查起訴。
    理  由
一、程序方面：案件由犯罪地或被告之住所、居所或所在地之法院管轄，刑事訴訟法
    第五條第一項定有明文。查本案被告之住所、居所及犯罪地雖均非在本院轄區中
    ，然於九十一年八月二十三日案件繫屬本院時，被告在台北看守所羈押中，其所
    在地為台北縣土城市，故本院有管轄權，先予敘明。
二、認定被告有罪之證據：
  (一)右揭事實，業據證人己○○指述明確，並與證人丁○○指述：查獲己○○現場搜
    得之物件，是由乙○○帶回隊部，回到隊部後，己○○被帶到偵訊室，乙○○在
    外面辦公室將查獲物件攤在桌上，我有看到錢，看到乙○○在點數，我忙進忙出
    ，過一會進來，沒看到錢在桌上，其他物件還在，心中一驚，怕錢掉了，就到偵
    訊室找乙○○，我用手比劃錢，乙○○知道我在問錢，就拍拍右邊口袋，表示他
    收起來了，我在偵訊室的桌上，有看到兩支手機，我記得一支是ｖ三六八八，另
    一支記不清了等語（見九十一年七月二十九日調查筆錄）；證人許世義指述：現
    場控制後，由我和丁○○架著己○○，乙○○拿著手提袋及槍，我們離開超商返
    回士林分局，回到分局後，我和丁○○先把己○○帶進偵訊室，後來乙○○進入
    偵訊室準備詢問己○○˙˙˙我到大辦公室整理查扣贓證物，那是我第一接觸到
    己○○的手提袋，剛到分局時，是乙○○拿上來的˙˙˙我曾看到兩支摩托羅拉
    手機放在小辦公室，有人曾告訴我是己○○所有，後來我就不再注意，我在製作
    清冊時，並未把手機列在清冊中，我有問乙○○是否還有東西要查扣，他表示沒
    有，我因太累也沒想起來還有手機，後來手機到哪裡，我不知道等語（見同日調
    查筆錄），足認己○○指述其於被逮捕後，身上財物遭警員拿走，並未扣押，亦
    未交還乙節，應堪採信。
  (二)次查：己○○所有之摩托羅拉行動電話兩支，於其遭逮捕後，陸續搭配周芝平、
    翁逸羚所申請之門號使用，證人周芝平證稱：Ｚ000000000號是我申請
    ，由我妹婿乙○○在使用等語（見九十一年七月四日偵查筆錄）；證人翁逸羚結
    證稱：摩托羅拉行動電話，是我哥哥翁逸群交給我的，後來我使用壞了等語（九
    十一年七月四日、七月九日偵查筆錄）；證人翁逸群則證述：我朋友乙○○知道
    我手機損壞，就於九十一年二、三月間，送我一支摩托羅拉手機使用，後來我用
    來跟我妹妹翁逸羚的手機對換等語（見九十一年七月九日調查筆錄），足認證人
    己○○所有之序號000000000000000號行動電話，係由乙○○占
    為己有。
  (三)被告乙○○於本院審理時，雖坦承侵占己○○所有之現金六萬六千元之事實，惟
    矢口否認有何侵占摩托羅拉行動電話兩支、手提袋等其他財物之行為，辯稱：我
    一開始並沒有侵占的意思，我當時有問嫌犯，這是不是犯罪所得，他說不是，且
    我認為被告家裡經濟不是很好，我準備把這錢還給他的家人，只是因為當時檢舉
    人來跟我借錢，我才先挪用。至於手機，我當時有想要去查，因為忙於查緝其他
    的案子，一時忘了返還，至於己○○的手提袋，我有交代同事，如果他家人來領
    ，就讓他領回，因為我挪用了他的錢，我想我拿到獎金，再把錢跟手提袋一起還
    給他家人云云，並於本院調查時辯稱：我是出於好心，我當時問己○○六萬元是
    否他販毒所得，他說不是，所以我認為不用扣押，我當時在他家裡，就有向他父
    親說，叫他等一下到警局來，我準備還給他，但等到案件要移交給三組時，他父
    親都還沒有來，我就把行動電話、錢及雜物等放在薛的袋子裡面，放在我辦公桌
    子底下，並交代值班人員，若有人來領，就讓他領回，並請他在公務紀錄簿上登
    載，值班人員我已經忘記是誰了。隔天我沒有上班，第三天我回辦公室，發覺東
    西還沒有領回，有位秘密證人叫「阿突」剛好打電話來，約我見面，他來到樓下
    ，向我借錢，我當時沒有錢，我後來想到樓上薛的那一筆錢，我就想拿來先挪用
    ，我給他三萬五千元，其餘的錢，我用掉了。二支行動電話，二支都掉落，摔壞
    了，其中一支我交給翁逸群，另外一支，我放在我的車子上云云（見九十一年八
    月二十三日筆錄、審理筆錄）。
  (四)被告之辯詞，與證人翁逸群、翁逸羚所述，被告交付之行動電話尚經翁逸羚使用
    後才損壞之情節、己○○之父薛順業於調查局指述：士林分局員警來搜索時，沒
    有告訴我任何事，也沒要我到分局將我兒子的手機領回等語（見九十一年七月四
    日調查筆錄），及丁○○所指，在回到士林分局後，被告就已經將己○○之現金
    放入自己口袋乙節，均不符合，已難遽信。況士林分局警備隊隊員許世義、丁○○均指稱，搜索所得之物品是否需要扣案，應該詢問己○○，並記錄在筆錄中，
    若認為與犯罪事實無關，即應發還當事人，足認此為警方所公知之處理流程，被
    告當無不明之理，然被告不但於製作己○○警訊筆錄時，未曾提及上開財物（有
    九十一年二月二十一日警訊筆錄可參），縱若認定不需扣押，亦未當場發還予己○○或通知其家人領回，況且，於距離逮捕己○○起五個月後之九十年七月二十
    二日，仍由調查員持搜索票至台北市政府警察局士林分局乙○○辦公桌下，扣得
    己○○手提包一個（內有呼叫器、鑰匙、遙控器、電話卡及加油卡），依客觀情
    狀，足認若非己○○提出告訴而查獲被告，被告並無返還財物之意，被告應係於
    查獲己○○後，回到士林分局時，即已起意侵占己○○之現金、行動電話、手提
    包及其內物品，其所述本係出於好意，因為線民來借錢才挪用現金、行動電話不
    小心摔壞、通知己○○家人但其家人遲遲未到警備隊領回手提袋云云，不足採信
    。此外，復有台灣大哥大股份有限公司雙向通聯紀錄可稽，被告涉犯貪污治罪條
    例第六條第一項第三款之侵占職務上持有之非公用私有財物犯行，堪予認定。另
    己○○雖指述其尚有一支易利信牌行動電話遭侵占，然型號不明，亦無其他積極
    證據為佐，且自始不在公訴人起訴範圍之內，此部份尚難認定被告犯罪；另移送
    併案審理部分，為事實上同一案件，均附此敘明。
  (五)辯護人具狀聲請傳訊證人「阿突」（年籍詳卷），欲證明「阿突」為己○○案件
    之檢舉人，但不願曝光而拒絕製作檢舉筆錄，故被告以另名線民翁逸群之名義，
    製作檢舉筆錄，嗣「阿突」向被告要求檢舉獎金，被告未免其誤會檢舉獎金遭其
    侵吞，而將己○○之現金先付予「阿突」三萬五千元；並聲請傳訊證人翁逸群，
    欲證明行動電話一支，係交給翁逸群作為查訪案件提供線索聯絡使用等節。選任
    辯護人所稱情節實匪夷所思，按「阿突」既未配合作檢舉筆錄，形式上即非本案
    之檢舉人，有何請求檢舉獎金之地位？又獎金申請需一定期限，此為行政上必然
    之流程，被告擔任十年警察，豈有僅為擔心檢舉人懷疑獎金遭侵吞，就侵占犯罪
    嫌疑人之現金，用以給付給檢舉人之理？又翁逸群部分，聲請狀所述情節，非但
    與被告在調查局供述情節不符（詳如二、科刑之(二)），且與翁逸群業於調查局自
    承：己○○我不認識，也不知道己○○是否有販售槍毒情形，只是我記得九十年
    二月間某日，乙○○打電話約我到他辦公室去，我到後，他拿出一份已經寫好的
    偵訊筆錄及對照表，叫我簽名按指印，我並沒有看筆錄內容，他說是要弄案子，
    案件弄成有檢舉獎金可領等語（見九十一年七月九日筆錄，乙○○所涉此部份犯
    嫌，另案偵查中）明顯矛盾，應屬無稽。被告侵占現金、行動電話後，如何處分
    ，與本案構成要件無關，本院認並無傳訊證人之必要。
二、科刑：
  (一)爰審酌被告於七十九年自警專畢業，歷任保一總隊隊員、基隆市警局交通隊隊員
    、士林分局山仔后派出所警員、士林分局警備隊警員，擔任警察已十年，期間非
    短，對於自犯罪嫌疑人身上搜索得物品之法定處理流程，相當熟悉，其為執行公
    權力之警員，不恪遵法令，竟將犯罪嫌疑人身上搜得之財物，占為己有，其行徑
    破壞警譽，傷害人民對司法之信賴甚鉅，犯罪動機及手段、目的實屬惡劣。
  (二)被告於犯罪後之態度：
    1.被告乙○○於九十一年七月四日首次接受法務部調查局台北縣調查站調查時，
      矢口否認侵占犯行，供述：逮捕涉嫌人後，如發現贓證物而查扣時，需先封至
      透明證物袋，如果與犯罪案件無關之涉嫌人所有物品，則返還犯罪嫌疑人或由
      其親友帶回，當時我們在己○○的袋子裡，有搜到兩支摩托羅拉ｖ三六八八手
      機，另外袋內還有現金幾萬元，其他隊員有數，正確數目我並不清楚，錢的部
      分，我第二天偵訊完畢後，就當場還給己○○，並交待他要好好保管，手機的
      部分，第二天去搜索己○○五股鄉住家時，我曾告知他的父親，要到隊上拿回
      手機、鑰匙、手提袋等己○○的東西，結果他父親沒有來拿，我就拿著這兩支
      手機，想要去查己○○與其他擄人勒索共犯之通聯，結果兩支手機都掉了，我
      想不是掉在我的車上，就是掉在警備隊，掉的時間我不記得云云。
    2.被告於九十年七月五日，調查局第二次調查時，供述：當時在逮捕己○○的現
      場，即發現己○○持有大量之金錢，有好幾萬元，我們就把錢和毒品、槍枝及
      手機放在己○○所攜帶的一個手提袋中，全部拿回隊上，在對上我負責詢問己○○，所以查扣槍枝、毒品及清點己○○所有金錢之數額，是丙○○、許世義
      、王孝勇、甲○○、丁○○在偵訊室外辦公室清點及查扣，我有問己○○這些
      錢是否為販毒所得，他否認，所以未查扣，等到隔天詢問調查結束，要把相關
      卷證移送三組時，我從偵訊室出來，問其他人東西弄好沒，確定已弄妥，我就
      在辦公室裡把己○○的幾萬元還給他，要他保管好，當時丙○○、許世義、王
      孝勇、甲○○、丁○○在場，應該均有看到，在搜索己○○家中車庫的車子時
      ，我就要己○○的父親把手提袋、兩支手機、車鑰匙等己○○之個人物品領回
      ，過了幾天，他未來領回，我就想拿手機去查證裡面號碼是否記有己○○其他
      的共犯，就放在車上，後來一忙就沒有注意，過了一陣子就不見了，有可能被
      家人拿去了，錢的部分有確實有還給己○○本人，會留下手機之動機，是要作
      查證工作，不是要占為己有的意思云云。
    3.於九十一年七月五日檢察官初訊時，仍供述：錢在移送三組之前，我親手交還
      己○○，我確實有跟己○○父親說要他拿回手機，我是口頭詢問己○○他的現
      金是否贓款，但是沒有作筆錄，我去使用機子，是為了查裡面的號碼，我覺得
      用公文比較慢云云。
    4.九十一年七月九日於調查局辯稱：因為我沒有親自清點，所以我不清楚還給己○○的金額是多少，只知道有厚厚的一疊，應該有五萬元以上，當時丁○○有
      將這筆錢裝在透明的證物袋中拿到偵訊室來，問我要不要扣押，我問己○○是
      否是販毒所得，他說是他親人給他的，我就沒有扣押，我從透明證物袋中拿出
      來還給己○○，手機中其中一支，我和翁逸群要一起出去調查某案犯罪線索時
      ，翁逸群在我車上看到，問是誰的，我跟他說是己○○的，他就拿去用，我還
      叫他要趕快拿回來還，不過到現在翁逸群都還沒拿回來還，之後我工作忙碌就
      忽略去向他催討，另外一支手機的下落我真的不知道，因為我長期以來工作忙
      碌，對於因自己疏忽未經己○○同意，而使用他的手機，我坦承有過失。使用
      手機的目的是為查證，至於現金的部分，如果己○○所言屬實，則分局所有曾
      經與己○○接觸過的警員都應該接受調查云云。
    5.至九十一年七月十日，乙○○始於調查局坦承侵占犯行，供述：現金在搜索之
      前，我就告知丁○○不必扣押，後來這些未扣押下來的現金跟手機，還有其他
      物品，我就放在手提包，放在我辦公桌下，該案件移送給刑事組後，「阿突」
      打電話給我，表示急用要調頭寸，需要現金，我想我查獲本案應該有獎金，所
      以就先從己○○手提袋中，取出現金三萬五千元，先給「阿突」急用，然後等
      獎金下來再補回去，手機留下來準備追查共犯˙˙˙後來一支給翁逸群，一支
      放在家裡等語。
    6.本院認被告犯罪後態度是否良好，並非僅以被告「最後」在審理期日時，是否
      坦承犯行，返還財物等節，作為判斷標準，而係自其遭偵查時起，對於偵審程
      序之配合度連續觀察，依上開引用之筆錄，足以看出被告乙○○於偵查之初，
      非但矢口否認犯行，還企圖混淆辦案方向，將責任推給士林分局之其他同仁，
      雖然到偵查之末，因證據明確，被告始坦承侵占犯行，於本院調查審理時，仍
      強詞美化其犯罪動機，稱未扣押財物，係「出於好心」，又行動電話是「查案
      用，不小心摔壞」，手提袋是「己○○父親沒來拿」云云，否認主觀不法所有
      之意圖，顯然並非對於犯罪構成要件之全部自白。足徵被告於偵查中之自白，
      並非出於深切之悔悟，而係希望能夠符合貪污治罪條例自白減刑規定之策略運
      用，犯罪後態度實屬不佳。
    (三)減刑事由：依貪污治罪條例第八條第二項規定：犯第六條之罪，於偵查中自白
      ，如有所得並自動繳交全部所得財物者，減輕其刑，被告於偵查中自白侵占犯
      行，並於本院審理時，當庭自動繳繳交犯罪所得六萬六千元及摩托羅拉ｖ三六
      八八行動電話兩支全部財物，由己○○之兄戊○○代為收取無訛，有審理筆錄
      可參，應依前開規定減輕其刑。
    (四)依刑法第三十三條第三款之規定，有期徒刑為二月以上十五年以下，故本案法
      定刑度為五年以上，十五年以下有期徒刑，本院依刑法第五十七條之規定，審
      酌被告犯罪之動機、目的、手段，及其智識程度、侵占現金、行動電話等財物
      ，價值非鉅，然犯罪後態度不佳等一切情狀，原應重懲被告，惟於考量減刑事
      由後，量處有期徒刑五年，並宣告褫奪公權五年。扣案手提袋一個（內有呼叫
      器、鑰匙、遙控器、電話卡、加油卡）應依貪污治罪條例第十條第一項之規定
      ，發還被害人。
據上論斷，應依刑事訴訟法第二百九十九條第一項前段，貪污治罪條例第六條第一項
第三款、第八條第二項、第十條第一項、第十七條，刑法第十一條前段、第三十七條
第二項，判決如主文。
本案經檢察官顏世翠提起公訴，檢察官簡美慧到庭執行職務。
中      華      民      國    九十一    年      十      月      七      日
                                          法  官    蕭  一  弘
右正本證明與原本無異。
如不服本判決，應於判決送達後十日內，向本院提出上訴狀。
                                          書記官    郭  玉  芬
中      華      民      國    九十一    年      十      月      十一    日
附錄法條：
貪污治罪條例第六條：
有左列行為之一者，處五年以上有期徒刑，得併科三萬元以下罰金：
一、意圖得利，抑留不發職務上應發之財物者。
二、募集款項或徵用火地、民伕、財物，從中舞弊者。
三、對於主管或監督之事務，直接或間接圖利者。
四、對於非主管或監督之事務，利用職權機會或身分圖利者。
貪污治罪條例第六條：
有下列行為之一者，處五年以上有期徒刑，得併科新臺幣三千萬元以下罰金：
一、意圖得利，抑留不發職務上應發之財物者。
二、募集款項或微用土地、財物，從中舞弊者。
三、竊取或侵占職務上持有之非公用私有器材、財物者。
四、對於主管或監督之事務，直接或間接圖私人不法之利益者。
五、對於非主管或監督之事務，利用職權機會或身分圖私人不法之利益者。
前項之未遂犯罰之。
貪污治罪條例第八條：
犯第四條至第六條之罪，於犯罪後自首，如有所得並自動繳交全部所得財物者，減輕
或免除其刑；因而查獲其他共犯者，免除其刑。
犯第四條第六條之罪，在偵查中自白，如有所得並自動繳交全部所得財物者，減輕其
刑；因而查獲其他共犯者，減輕或免除其刑。
貪污治罪條例第十條：
犯第四條至第六條之罪者，其所得財物，應予追繳，並依其情節分別沒收或發還被害
人。
前項財物之全部或一部無法追繳時，應追繳其價額，或以其財產抵償之。
為保全前二項財物之追繳、價額之追徵或財產之抵償，必要時得酌量扣押其財產。
貪污治罪條例第十七條：
犯本條例之罪，宣告有期徒刑以上之刑者，並宣告遞奪公權。
